【裁判字號】    89,自,12
【裁判日期】    890202
【裁判案由】    詐欺
【裁判全文】
台灣台中地方法院刑事判決                            八十九年度自字第一二號
    自  訴  人  甲○○
    被      告  乙○○
右列被告因詐欺案件，經自訴人提起自訴，本院判決如左：
    主  文
乙○○無罪。
    理  由
一、自訴意旨略以：被告乙○○係「幻象酒店」之負責人，自訴人甲○○自民國八十
    七年七月間起至被告所營之酒店擔任廚師之工作，雙方約定每月薪資為新台幣（
    下同）八萬元，詎自訴人於該酒店工作二十一日後，被告即宣布停業，且未支付
    自訴人二十一日之薪資；嗣經自訴人追討後，被告始交付台中區中小企業銀行儲
    蓄部為付款人、發票日八十八年一月三十一日、面額五萬六千元、票00000
    00號之支票一紙予自訴人，惟到期並不獲兌現；又經自訴人追討後，被告始分
    二月每次給付自訴人五千元，後即不知去向，自訴人始知受騙，因認被告涉犯刑
    法第三百三十九條第一項詐欺罪嫌。
二、按犯罪事實應依證據認定之，無證據不得推定其犯罪事實；又不能證明被告犯罪
    者，應諭知無罪之判決，刑事訴訟法第一百五十四條、第三百零一條第一項分別
    定有明文；且認定不利於被告之事實，須依積極證據，苟積極證據不足為不利於
    被告事實之認定時，即應為有利於被告之認定，更不必有何有利之證據，亦有最
    高法院三十年上字第八一六號判例可資參照；又刑法第三百三十九條第一項詐欺
    罪之成立，以意圖為自己或第三人不法所有，以詐術使人將本人或第三人之物交
    付為要件。所謂以詐術使人交付，必須被詐欺人因其詐術而陷於錯誤，若其使用
    方法，不能認為詐術，亦不致使人陷於錯誤，即不構成該罪，最高法院四十六年
    臺上字第二六０號判例可資參照。本件自訴人甲○○認被告乙○○涉犯刑法第三
    百三十九條第一項詐欺罪嫌，無非以被告積欠其工作款項五萬六千元，且所交付
    之支票又經退票，及其後應允分期付款又僅支付二月，即拒不付款，並提出支票
    及退票理由單各一紙等資為論據。訊據被告乙○○則否認有何詐欺犯行，並辯稱
    ：「幻象酒店」係伊與人合夥開設者，開業兩個月，因經營不善而倒閉，且自訴
    人前之工作均有領到薪資，非故意積欠自訴人工資等語。經查，自訴人係自被告
    開設「幻象酒店」之始即至被告所營之酒店工作，且至被告所營之酒店倒閉為止
    ，除尚欠二十一日之薪資未獲給付外，其餘均已獲得給付，已據被告供述明確，
    並為自訴人所不否認者；且其後係因被告所營之酒店倒閉，致未獲得全部薪資之
    給付，亦據被告供述屬實；另參與被告所營之酒店所僱用之員工達二、三十個人
    ，為自訴人所自承，審酌被告開設一家酒店之投資及所僱用之員工人數，其所費
    當屬不貲，被告豈有於開設之初即預料酒店會於短期內倒閉，而於僱用自訴人之
    初即存心詐騙其工資，自與刑法上詐欺罪之構成要件不該當；另訊之自訴人被告
    如何詐騙，亦僅指稱被告於積欠工資後，有答應要處理，而後來就找不到人等語
    ；然被告於積欠自訴人工資時既未有詐欺之情事，則其後自訴人所指被告於倒閉
    後所開立之支票退票，及答應分期清償而未依約履行等情，為屬債務清償行為，
    其自訴人並未因此而交付任何財物或付出勞力予被告，被告亦未因之而取得任何
    財物或利益，自亦與詐欺罪之構成要件不該當；從而，依前揭法律規定及判例意
    旨，尚不得遽論被告以詐欺罪責；此外，本院復查無其他積極之證據，足認被告
    確有如自訴人所指之詐欺犯行，本件為不能證明被告犯罪，自應諭知無罪。
據上論斷，應依刑事訴訟法第三百四十三條、第三百零一條第一項，判決如主文。
中      華      民      國      八十九      年      二    月    二      日
                                      臺灣臺中地方法院刑事第六庭
                                          法  官  林  源  森
右正本證明與原本無異。
如不服本判決，應於送達後十日內向本院提出上訴狀（須附繕本），上訴於台灣高等
法院台中分院。
                                          書記官
中      華      民      國      八十九      年      二    月    二      日


司法院資訊處製作；財團法人民間司法改革基金會備份。
